臺灣臺南地方法院民事判決　　　　　　　　　　　　　九十三年度婚字第九八一號
　　原　　　告　乙○○
　　訴訟代理人　林春發律師
　　被　　　告　甲○○
右當事人間請求離婚事件，經本院於民國九十三年十二月二十七日言詞辯論終結，本
院判決如左：
    主      文
准原告與被告離婚。
訴訟費用由被告負擔。
    事實及理由
甲、程序方面：
    被告未於言詞辯論期日到場，核無民事訴訟法第三百八十六條所列各款情形，爰
    依原告之聲請，由其一造辯論而為判決。
乙、實體方面：
一、原告主張：
  （一）兩造於民國六十四年十月二十六日結婚，並育有長子段忠憲（六十六年七月
        二十一日生）、長女段冠華（六十九年九月二十九日生）、次女段佩蓉（七
        十二年十一月六日生）。
  （二）原告原來在中華電信鹽水分公司上班，係屬奉公守法之公務員，被告則在國
        泰人壽新營展業處上班。詎自七十五年間起，被告性情大變，即與原告分房
        而居，自此兩造即過著有名無實之婚姻生活。
  （三）原告之父段天勝原本在台糖公司岸內糖廠工作，獲配置有宿舍居住，七十一
        年間左右，宿舍遭台糖公司收回。原告之父母親原本欲前往與原告同住，詎
        被告為達不讓原告之父母親前來居住之目的，竟將預留給原告父母親居住之
        房屋拆掉，實令原告心寒。
  （四）被告自八十七、八十八年間遭國泰人壽公司辭退。每日仍早出晚歸，不知所
        忙何事，亦不准原告過問。被告從不負擔生活家計，亦不操持家務、照顧子
        女。被告除於八十九年間分別向原告借款新台幣（下同）十七萬元、六萬五
        千元迄未償還外，甚至陸續向外大肆舉債，九十二年四月間地下錢莊人員多
        次登門對原告索債，惡行惡狀，令原告及子女不堪其擾。原告為免家人及子
        女遭受危害或不測，不得已代被告償還二十萬元，取回被告簽發交付他人之
        本票三十萬元，但原告仍深深疑慮被告在外是否仍有其他債務存在，何時將
        有他人再度登門索債。
  （五）原告之父段天勝於九十二年二月二十四日死亡，十日後出殯，為人媳婦之被
        告竟未前往送葬，顯然有違孝道及人倫。
  （六）當子女還小時，原告為求家庭和諧，且念及夫妻情義，百般忍耐。但被告變
        本加厲，毫無改善。如今子女均已成年，原告亦已退休，兩造如此有名無實
        之婚姻，加上被告之種種行徑，實令原告無法理解與接受，原告更深感兩造
        無法繼續維持婚姻，為此提起本件離婚之訴。
  （七）按民法第一千零五十二條第二項所稱「有前項以外之重大事由，難以維持婚
        姻者」，乃抽象的、概括的離婚事由，係民法親屬編於七十四年修正時，為
        因應實際實要，參酌各國立法例，導入破綻主義思想所增設。但其事由應由
        夫妻一方負責者，僅他方得請求離婚，是其所採者為消極破綻主義精神，而
        非積極破綻主義。關於是否為難以維持婚姻之重大事由，其判斷標準為婚姻
        是否已生破綻而無回復之希望。而婚姻是否已生破綻無回復之希望，則應依
        客觀的標準，即難以維持婚姻之事實，是否已達倘處於同一境況，任何人均
        將喪失維持婚姻意欲之程度而定（最高法院九十一年度台上字第二０二三號
        裁判要旨參照）。查兩造雖仍同住一屋簷下，但自七十五年以來，已分房而
        居，空有婚姻之名，而無婚姻之實，被告既不負擔生活家計，亦不操持家務
        、照顧子女，為人媳婦者，拒絕為公公送葬，原告父母欲前來與原告同住，
        被告竟將預留給原告父母居住之房屋拆掉，顯違反孝道及人倫。更有甚者，
        被告向外大肆舉債，外人登門索債，令原告及子女不堪其擾，更深恐遭受危
        害或不測。是兩造婚姻已生破綻而無回復之希望，任何人倘處於原告同一境
        況，均將喪失維持婚姻意欲，兩造顯有難以維持婚姻之重大事由，原告為此
        爰依民法第一千零五十二條第二項之規定，訴請判准兩造離婚。
  （八）對於被告答辯之陳述：
        約於七十一、七十二年間，被告無故不准原告返家同居，當時原告係以駕駛
        計程車為業，只好於晚間睡在計程車上，如此渡過一年，被告仍無動於衷，
        原告只好在外租屋居住，約二、三年後，原告發生外遇，嗣遭被告會同警察
        抓姦查獲，原告因此被法院判處罪刑，此後原告即未再與該外遇對象往來，
        且原告一方面因調到台南縣鹽水鎮工作，另一方面想設法改善兩造之關係，
        乃搬回「台南縣鹽水鎮○○里○○路一巷六弄三一號」兩造之住所與被告同
        居，多年來原告極力設法要維繫婚姻，亦為被告清償債務，惟被告一直無法
        諒解原告，長期與原告分房，亦不負擔生活家計、不操持家務及照顧子女、
        對原告之父母不孝，又在外大肆舉債，令原告及子女不堪其擾，原告實已心
        灰意冷，無法再與被告繼續維持婚姻關係，為此乃提起本件離婚訴訟。
二、被告未於言詞辯論期日到場，惟據其提出書狀所為之陳述略稱：兩造結婚三十年
    ，平日為家庭經濟，口角難免，並未達應離婚之程度，原告指責被告為人媳婦有
    違孝道人倫，亦非事實。又於七十五年間，原告有外遇通姦，經被告會警查獲，
    被告姑念事隔已久，昔事甭提，為顧全家庭圓滿，被告不願意與原告離婚等語。
    並聲明：原告之訴駁回。
三、得心證之理由：
  （一）查原告主張兩造於六十四年十月二十六日結婚，並育有長子段忠憲（六十六
        年七月二十一日生）、長女段冠華（六十九年九月二十九日生）、次女段佩
        蓉（七十二年十一月六日生），兩造之婚姻關係現仍存續中之事實，業據提
        出戶籍謄本一件為證，且為被告所不爭執，堪信為真實。
  （二）次查原告主張自七十五年間起，被告即與原告分房而居迄今，又被告自八十
        七、八十八年間自原工作之公司離職後，每日仍早出晚歸，未負擔生活家計
        ，除曾向原告借款迄未清償完畢外，還陸續向外大肆舉債，致九十二年四月
        間地下錢莊人員多次登門對原告索債，惡行惡狀，令原告及子女不堪其擾，
        原告不得已而代被告償還部分款項，再原告之父於九十二年間死亡出殯時，
        被告竟未前往送葬之事實，核與證人即兩造所生之長女段冠華證述之情節相
        符（詳見九十三年十二月二十七日言詞辯論筆錄），被告除否認其為人媳婦
        有違孝道人倫外，對於原告主張之事實並未爭執，是原告主張之前開事實堪
        信為真實。
  （三）又查被告抗辯原告曾於七十五年間有外遇通姦乙節，為原告所不爭執，經本
        院調取相關刑事案件核閱，原告確曾於七十五年六月二十六日凌晨十分許，
        在台南縣新營市○○路二三一巷三一號二樓，與外遇對象黃美女通姦，經被
        告會同警方查獲，原告因有配偶而與人通姦，致經本院刑事庭以七十五年度
        易字第二二八九號刑事判決判處有期徒刑六月，如易科罰金以銀元三十元折
        算一日，嗣原告不服而提起上訴，經台灣高等法院台南分院以七十六年度上
        易字第一０一號刑事判決駁回上訴，全案乃告確定在案，是被告此部分之抗
        辯亦堪採信。
  （四）再查原告主張其雖曾有外遇，惟自經法院判處罪刑後，原告即未再與該外遇
        對象往來，多年來極力設法要維繫婚姻，惟始終無法獲取被告之諒解等情，
        亦核與證人即兩造所生之長女段冠華證稱：「我知道父親之前有外遇，但我
        覺得那已經是過去的事情了，我覺得父親已經改過了，而且從我有記憶以來
        ，父親都是待在家中，沒有在外亂來‧‧‧我覺得母親一直都沒有原諒父親
        外遇的事情，母親都一直在提起這件事情。」等語相符（詳見九十三年十二
        月二十七日言詞辯論筆錄），自堪採信。
  （五）按有民法第一千零五十二條第一項所列十款以外之重大事由，難以維持婚姻
        者，夫妻之一方得請求法院判決離婚，同法第一千零五十二條第二項著有明
        文。而是否有難以維持婚姻之重大事由，應斟酌破壞夫妻共同生活之具體情
        事，是否客觀上達於動搖夫妻之共同生活，致婚姻已生破綻而無回復之希望
        ，且客觀上任何人倘處於同一境況，均將喪失維持婚姻意欲之程度判斷之，
        即應從婚姻之目的加以觀察，且婚姻係以終生共同生活為目的之一男一女之
        合法結合關係，故夫妻為謀共同生活體之幸福營運，即須夫妻互信、互諒，
        尤其夫妻以誠相待，俾建立永久持續性之包括精神、肉體、經濟等多層面之
        生活關係，是對家庭生活之美滿幸福，有妨礙之情形，即得認其與此之所謂
        難以維持婚姻之重大事由相當，即應允許其離婚以消滅婚姻關係。查本件兩
        造結婚後，原告於七十五年間發生外遇通姦，經被告會同警察查獲，原告因
        此遭法院判處罪刑確定在案，惟之後原告已悔改而返回被告身邊，並曾著力
        於改善兩造之關係，亦曾為被告清償負債、借款予被告週轉，被告卻無法原
        諒原告，一直與原告處於分房狀態，對待原告如同陌生人般，甚至於原告之
        父親過世時，被告亦未前往送葬，且被告在外大肆舉債，致債權人登門索債
        ，令原告及子女不堪其擾，經核上情，足堪認兩造間維持婚姻生活之互愛、
        互信、互諒基礎已經動搖，難期兩造共同追求幸福美滿之婚姻生活，兩造間
        確有難以維持婚姻之重大事由存在，且該重大事由之發生雖係肇因於原告，
        惟兩造近二十年來之婚姻生活有名無實，被告實有較大之可責性，是原告以
        兩造有民法第一千零五十二條第一項以外之重大事由，難以維持婚姻，而請
        求判決離婚，於法有據，應予准許。
丙、結論：
    本件原告之訴為有理由，依民事訴訟法第三百八十五條第一項前段、第七十八條
    ，判決如主文。
中　　　華　　　民　　　國　　九十四　　年　　　一　　　月　　　十　　　日
                                  臺灣臺南地方法院家事庭
~B法　　　官　葉惠玲
右為正本係照原本作成
如對本判決上訴，須於判決送達後廿日內向本院提出上訴狀
中　　　華　　　民　　　國　　九十四　　年　　　一　　　月　　　十　　　日
~B法院書記官　林靜慧
